【裁判字號】    99,審訴,521
【裁判日期】    990827
【裁判案由】    毒品危害防制條例
【裁判全文】
臺灣士林地方法院刑事判決            99年度審訴字第521號
公  訴  人  臺灣士林地方法院檢察署檢察官
被      告  甲○○
指定辯護人  本院公設辯護人乙○○
上列被告因違反毒品危害防制條例案件，經檢察官提起公訴（99
年度偵字第5844號、第6209號），本院判決如下：
    主  文
甲○○販賣第三級毒品，未遂，處有期徒刑壹年捌月。緩刑年
，緩刑期間付保護管束，並應向執行檢察官指定之公益團體、地
方自治團體或社區提供捌拾小時之義務勞務。扣案之愷他命壹拾
伍顆（驗餘毛重肆點肆肆公克）、盛裝前開愷他命所用之包裝袋
只、NOKIA 廠牌行動電話壹支（內含門號0000000000號SIM 卡
壹張），均沒收。
    事  實
一、甲○○明知愷他命（俗稱「K 他命」）為毒品危害防制條例
    第2 條第2 項第3 款所列管之第三級毒品，依法不得販賣，
    其於民國99年4 月16日某時，在臺北縣板橋市之全家便利商
    店板橋民權店外，拾得不詳之人棄置之愷他命藥丸17顆，於
    同年月18日將其中2 顆施用後，誤認為俗稱「搖頭丸」之第
    二級毒品MDMA，因缺錢花用，遂起意販賣，乃意圖營利，而
    基於販賣第二級毒品之犯意，先於99年4 月19日10時許，在
    臺北縣土城市○○路62巷2 號5 樓住處，上網以「要上面請
    密」之暱稱連線至「豆豆聊天室」網站內之「粉色豆豆聊天
    室（16-18 歲系統）」尋找買家，嗣為警執行網路巡邏時發
    現該暱稱有異後，亦使用「陽光阿宅」之暱稱與其聊天，經
    確認甲○○有販賣毒品之意思後，雙方改以雅虎奇摩即時通
    談妥由甲○○以新臺幣（下同）5,700 元之價格出售上開渠
    等認定為搖頭丸之藥丸15顆（實為愷他命）予佯裝買家之員
    警，甲○○再以持用之0000000000號門號與員警相約於99年
    4 月19日14時50分，在臺北市大同區○○○路60號前會面交
    易。嗣甲○○依約攜帶該等藥丸15顆前往上址並藏放在該處
    之消防栓內，經確認員警所佯裝之買家「陽光阿宅」身分後
    ，甲○○將上開藥丸15顆（合計毛重4.50公克）取出交付之
    際，遭警表明身分後以現行犯逮捕，員警當場扣得上開愷他
    命藥丸15顆及甲○○所有之NOKIA 牌行動電話1 具（內插有
    門號0000000000號SIM 卡1 張）等物。
二、案經臺北市政府警察局報告臺灣士林地方法院檢察署檢察官
    偵查起訴。
    理  由
一、按刑事訴訟法有關傳聞法則及其例外規定（第159 條之1 至
    第159 條之5 ），如條文已明定得為證據者（如第159 條之
    1 第1 項），或依規定原則上有證據能力（如第159 條之1
    第2 項），而當事人未抗辯其有例外否定證據能力之情形者
    ，即無庸就其如何具有證據能力而為說明。又本院認定本案
    事實所引用如下之被告以外之人於審判外陳述，包括人證及
    文書證據等，並無證據證明係公務員違背法定程序所取得，
    且當事人於本院審判期日中對本院所引用之相關卷證，就證
    據能力均表示不爭執，迄至言詞辯論終結前未再聲明異議。
    又該等證據，亦無刑事訴訟法第159 條之4 之顯有不可信之
    情況與不得作為證據之情形。本院審酌上開證據資料製作時
    之情況，尚無違法不當及證明力明顯過低之瑕疵，亦認為以
    之作為證據應屬適當，是依刑事訴訟法第159 條至第159 條
    之5 規定，所引用之前開人證及文書證據，均有證據能力，
    合先敘明。
二、本院查：
(一)、上揭犯罪事實，業據被告甲○○於警、偵詢、本院準備程序
    及審理時迭承不諱（參見臺灣士林地方法院檢察署99年度偵
    字第5844號偵卷第9 頁至第9 頁、第46頁至第47頁，本院卷
    第14頁至第15頁、第24頁至第25頁）；此外，並有員警佯裝
    買家在粉紅豆豆聊天室、雅虎奇摩即時通及持0000000000行
    動電話門號與被告持用之0000000000行動電話門號聯繫前開
    毒品交易事宜之粉紅豆豆聊天室網頁交談列印資料、雅虎奇
    摩即時通交談記錄列印資料及被告行動電話畫面翻拍照片等
    件在卷可稽（附於同上偵卷第28頁、第33頁至第40頁）；又
    被告於上開地點與喬裝購買毒品員警見面時，當場為警查獲
    毒品愷他命藥丸15顆（分裝3 包，經送臺北市政府警察局鑑
    驗，檢出第三級毒品愷他命（Ketamine）成分，合計毛重4.
    50公克，驗餘毛重4.44公克，有該局99年4 月28日北市鑑毒
    字第112 號毒品鑑驗通知書乙紙附於臺灣士林地方法院檢察
    署99年度偵字第6209號卷第66頁可稽）及NOKIA 廠牌之行動
    電話1 支（內插有門號0000000000號SIM 卡1 枚），亦有上
    開物品扣案可佐。綜上，堪認被告之任意性自白與事實相符
    ，應可採信。
(二)、按所謂販賣毒品行為，係行為人基於營利之目的，而販入或
    賣出毒品而言。倘販賣毒品者，其主觀上有營利之意圖，客
    觀上有販賣之行為，即足構成；又按警方為求破案，授意執
    勤員警佯裝購毒而與毒販聯繫，經毒販允諾，依約攜帶毒品
    交付予佯裝購毒之人，旋為埋伏員警當場查獲者，因該佯裝
    之人原無買受毒品之意思，事實上其2 人不能真正完成買賣
    毒品之行為，販毒者僅成立販賣毒品未遂罪（最高法院93年
    度台上字第1159號判決意旨參照）；再按犯罪須主觀上對於
    犯罪事實有所認識，而仍實行客觀事實，主觀意思與客觀事
    實一致，始足構成。如主觀意思與客觀事實不一致，而有所
    犯輕於所知情形者，須依「所犯輕於所知，從其所犯」之法
    理予以論斷（最高法院98年度台上字第4719號判決參照）；
    經查，被告自警詢及檢察官偵查中，均一貫供稱因拾獲藥丸
    17顆，自行服用2 顆後，認係搖頭丸（即第二級毒品MDMA）
    ，因需要錢，乃起意將剩餘15顆販賣牟利，遂於網路上以「
    要上面請密」為化名，尋找買家，嗣於本院審理中仍坦承販
    賣上開毒品，是因要多賺一些錢等語明確，足認被告行為時
    ，主觀上確有將拾獲之第三級毒品愷他命藥丸誤認為第二級
    毒品MDMA，而欲販賣以營利之意圖甚明。又被告雖已著手於
    販賣行為，然佯為買家之員警並無購買毒品之真意，被告實
    際上亦不能完成毒品買賣，且該等毒品經扣案鑑驗後，證實
    為販賣法定刑度較低之第三級毒品愷他命，參酌前揭說明，
    即應成立販賣第三級毒品未遂罪，當甚明確。
三、按愷他命係屬毒品危害防制條例第2 條第2 項第3 款所規範
    之第三級毒品。核被告甲○○所為，係犯毒品危害防制條例
    第4 條第6 項、第3 項之販賣第三級毒品未遂罪。被告持有
    愷他命之低度行為，為販賣之高度行為所吸收，不另論罪，
    被告已著手於販賣毒品犯行之實行，惟未遂其販賣行為完成
    之結果，為未遂犯，爰依刑法第25條第2 項之規定減輕其刑
    。又被告犯毒品危害防制條例第4 條第6 項、第3 項之罪，
    雖因誤認上揭毒品藥丸為第二級毒品搖頭丸，乃於偵查中坦
    承法定刑較重之販賣「第二級」毒品犯行，然其既已供出販
    賣該等毒品藥丸之客觀事實，並承認主觀上有販賣該等毒品
    藥丸以牟利之犯意，仍應認已自白本案犯行，嗣於審判中仍
    一貫自白遭起訴之販賣第三級毒品未遂罪犯行，應依毒品危
    害防制條例第17條第2 項之規定，遞予減輕其刑。爰審酌販
    毒行為乃毒害之源，其源不斷，則流毒所及，非僅人民生命
    、身體受其侵害，甚而社會、國家法益亦不能倖免，當非個
    人一己之生命、身體法益所可比擬，被告於此社會治安日益
    惡化之際，仍於網路上兜售販賣第三級毒品，所為足以擴散
    毒品並增加施用毒品之人口，並戕害購毒者之身心健康，其
    犯罪所生危害非輕，犯罪情狀尚無顯可憫恕之情，惟考量被
    告前無任何犯罪前科，有臺灣高等法院被告前案紀錄表在卷
    可稽，品行難謂不佳，且犯後坦承犯行，犯後態度尚稱良好
    ，兼衡其販毒之數量、犯罪之動機、目的，暨其生活狀況及
    智識程度等一切情狀，量處如主文所示之刑，以資懲儆。辯
    護人建請本院援引刑法第59條酌減刑期，惟本院審酌前開各
    情，認非有據，礙難准許，附此敘明。末查，被告前未曾因
    故意犯罪而受有期徒刑以上刑之宣告，此有臺灣高等法院被
    告前案紀錄表1 份附卷可稽，偶因一時輕率失慮，致罹本罪
    ，犯罪後已供認犯行，知所悔悟，經此罪刑之宣告，當知所
    警惕，信無再犯之虞，本院綜核各情，認所宣告之刑，以暫
    不執行為適當，爰依刑法第74條第1 項第1 款宣告緩刑3 年
    ，又為使被告能於本案從中深切記取教訓，避免其再度犯罪
    ，爰併依刑法第74條第2 項第5 款之規定，命被告應於緩刑
    期間，向執行檢察官指定之公益團體、地方自治團體或社區
    提供80小時之義務勞務，以勵自新，併依同法第93條第1項
    第2 款之規定，諭知緩刑期間交付保護管束（若被告未能依
    執行檢察官之指揮履行義務勞務，情節重大，檢察官得聲請
    法院撤銷其緩刑之宣告，附此指明）。
四、按毒品危害防制條例第18條第1 項後段應沒入銷燬之毒品，
    專指查獲之施用、持有第三、四級毒品而言；倘係查獲之製
    造、運輸、販賣、意圖販賣而持有、以非法方法使人施用、
    引誘他人施用或轉讓之第三、四級毒品，既屬同條例相關法
    條明文規定處罰之犯罪行為，即非該條項應沒入銷燬之範圍
    。又同條例第19條第1 項所定「供犯罪所用或因犯罪所得之
    財物」，係指犯第4 條至第9 條、第12條、第13條或第14條
    第1 項、第2 項之罪所用或所得之財物，不包括毒品本身在
    內，自不得為第三、四級毒品之沒收依據（以犯第4 條第3
    項販賣第三級毒品罪為例，其供犯罪所用之財物，當指「供
    販賣第三級毒品所用之財物」而言；第三級毒品本身為販賣
    之標的，為遂行販賣該毒品使用之財物，始屬「供犯罪《犯
    第4 條第3 項之販賣第三級毒品罪》所用之財物」，其理至
    明）。同條例對於查獲之製造、運輸、販賣、意圖販賣而持
    有、以非法方法使人施用、引誘他人施用及轉讓第三、四級
    毒品之沒收，並無特別規定，如其行為已構成犯罪，則該毒
    品即屬不受法律保護之違禁物，應回歸刑法之適用，依刑法
    第38條第1 項第1 款之規定沒收之（最高法院95年度台上字
    第911 號判決意旨參照）。是以，扣案之愷他命藥丸15顆（
    驗餘毛重4.44公克），係查獲之第三級毒品，因被告販賣該
    毒品已構成犯罪，則該毒品即屬不受法律保護之違禁物，應
    依刑法第38條第1 項第1 款之規定宣告沒收，公訴意旨認應
    依毒品危害防制條例第19條第1 項規定沒收，容有誤會；而
    扣案盛裝前開愷他命所用之包裝袋3 只，有防止毒品裸露、
    散逸、便利毒品攜帶而販賣之功能，另扣案之NOKIA 廠牌行
    動電話1 具（內含門號0000000000號SIM 卡1 張），則係被
    告用以供本案販賣毒品聯絡所用，業據被告供明在卷，堪認
    均屬供犯販賣第三級毒品罪所用之財物，參諸上開說明，均
    應依毒品危害防制條例第19條第1 項規定宣告沒收。
據上論斷，應依刑事訴訟法第299 條第1 項前段，毒品危害防制
條例第4 條第6 項、第3 項、第17條第2 項、第19條第1 項前段
，刑法第11條、第25條第2 項、第74條第1 項第1 款、第2 項第
5 款、第93條第1 項第2 款、第38條第1 項第1 款，判決如主文
。
本案經檢察官黃育仁到庭執行職務
中    華    民    國    99    年    8    月     27    日
                  刑事第一庭審判長法  官  雷雯華
                                  法  官  楊皓清
                                  法  官  吳祚丞
以上正本證明與原本無異。
如不服本判決應於收受判決後10日內向本院提出上訴書狀，並應
敘述具體理由；其未敘述上訴理由者，應於上訴期間屆滿後20日
內向本院補提理由書（均須按他造當事人之人數附繕本）「切勿
逕送上級法院」。
                                  書記官  丁梅芬
中    華    民    國    99    年    8    月     27    日
附錄本案論刑法條：
毒品危害防制條例第4條第3項、第4條第6項
製造、運輸、販賣第三級毒品者，處 5 年以上有期徒刑，得併
科新臺幣 7 百萬元以下罰金。
前五項之未遂犯罰之。

司法院資訊處製作；財團法人民間司法改革基金會備份。
